【裁判字號】    95,交聲,711
【裁判日期】    950925
【裁判案由】    聲明異議
【裁判全文】
臺灣臺中地方法院交通事件裁定         95年度交聲字第711號
原處分機關  交通部公路總局臺中區監理所臺中市監理站
受處分人即  甲○○
異  議  人
代  理  人  乙○○
上列異議人即受處分人因違反道路交通管理處罰條例案件，對於
交通部公路總局臺中區監理所臺中市監理站中華民國95年8 月14
日所為之處分（原處分案號：裁監稽違字第裁61－GC0000000 號
），聲明異議，本院裁定如下：
    主  文
原處分撤銷。
    理  由
一、處分意旨略以：異議人即受處分人甲○○於民國95年6 月18
    日下午4 時2 分許，未考領駕駛執照（此部分未聲明異議）
    騎乘車號G3R －588 號重型機車，行經臺中市○○路142 號
    ，因有酒後駕車經呼氣酒測值為0.98MG /L ，超過標準值之
    違規，經臺中市警察局第五分局松安派出所員警依違反道路
    交通管理處罰條例第35條第1 項第1 款規定，當場攔檢舉發
    ，並交付違規單通知聯。異議人於95年8 月14日持緩起訴處
    分書至站，並簽收裁監稽違字第裁61－GC 0000000號裁決書
    （依違反道路交通管理處罰條例第35條第1 項第1 款，自收
    受本裁決書之次日起15日內，按最低額罰鍰新台幣45,000元
    ，逾期則依統一裁罰基準表各階段罰額及裁決書主文裁處。
    ）同時遞狀異議等語。
二、聲明異議意旨略以：現在一罪不二罰，異議人酒後駕車，業
    經檢察官緩起訴，且異議人已向國庫支付50,000元，深具悔
    意，請從輕發落等語。
三、按汽車駕駛人，駕駛汽車經測試檢定有下列情形之一者，處
    新臺幣一萬五千元以上六萬元以下罰鍰，並當場移置保管該
    汽車及吊扣其駕駛執照一年：(一)酒精濃度超過規定標準。汽
    車駕駛人有下列情形之一者，不得駕車：(二)飲用酒類或其他
    類似物後其吐氣所含酒精濃度超過每公升0.25毫克或血液中
    酒精濃度超過百分之0.05以上。道路交通管理處罰條例第35
    條第1 項第1 款、道路交通安全規則第114 條第2 款定有明
    文。又一行為同時觸犯刑事法律及違反行政法上義務規定者
    ，依刑事法律處罰之。但其行為應處以其他種類行政罰或得
    沒入之物而未經法院宣告沒收者，亦得裁處之。前項行為如
    經不起訴處分或為無罪、免訴、不受理、不付審理之裁判確
    定者，得依違反行政法上義務規定裁處之。94年2 月5 日公
    布、95年2 月5 日施行之行政罰法第26條亦有明文。且依據
    行政罰法第26條之立法理由：(一)一行為同時觸犯刑事法律及
    違反行政法上義務規定時，由於刑罰與行政罰同屬對不法行
    為之制裁，而刑罰之懲罰作用較強，故依刑事法律處罰，即
    足資警惕時，實無一事二罰再處行政罰之必要。且刑事法律
    處罰，由法院依法定程序為之，較符合正當法律程序，應予
    優先適用。但罰鍰以外之沒入或其他種類行政罰，因兼具維
    護公共秩序之作用，為達行政目的，行政機關仍得併予裁處
    ，故為第一項但書規定。(二)前述行為如經檢察官為不起訴處
    分或法院為無罪、免訴、不受理或不付審理（少年事件）之
    裁判確定，行政罰之裁處即無一事二罰之疑慮，故第二項規
    定此時仍得依違反行政法上義務之規定裁處。另按被告所犯
    為死刑、無期徒刑或最輕本刑三年以上有期徒刑以外之罪，
    檢察官參酌刑法第五十七條所列事項及公共利益之維護，認
    以緩起訴為適當者，得定一年以上三年以下之緩起訴期間為
    緩起訴處分，其期間自緩起訴處分確定之日起算。被告於緩
    起訴期間內，有左列情形之一者，檢察官得依職權或依告訴
    人之聲請撤銷原處分，繼續偵查或起訴：(一)於期間內故意更
    犯有期徒刑以上刑之罪，經檢察官提起公訴者。(二)緩起訴前
    ，因故意犯他罪，而在緩起訴期間內受有期徒刑以上刑之宣
    告者。(三)違背第二百五十三條之二第一項各款之應遵守或履
    行事項者。刑事訴訟法第253 條之1 第1 項、第253 條之3
    第1 項分別定有明文。準此，被告經檢察官為「緩起訴」處
    分者，於「緩起訴」之猶豫期間內，其最後是否會被檢察官
    提起公訴？猶懸而未定，意即「緩起訴」處分於猶豫期間內
    尚未具有實質之確定力，檢察官於期間內，可對被告繼續觀
    察，此時若被告顯無反省警惕之情事或根本欠缺反省警惕之
    能力，檢察官得依職權或依告訴人之聲請，將被告「緩起訴
    」處分撤銷。
四、經查，本件異議人於前揭時、地，為警攔檢並測得其呼氣酒
    精濃度高達每公升0.98毫克，而遭舉發「酒後駕車」之違規
    事實，其同時觸犯刑法第185 條之3 之服用酒類不能安全駕
    駛致公共危險罪，業經臺灣臺中地方法院檢察署檢察官於95
    年6 月19日以95年度速偵字第2387號為緩起訴處分，其期間
    為1 年，被告即受處分人應於收受該署檢察官執行緩起訴處
    分命令通知後，1 個月內向國庫支付新臺幣50,000元，嗣於
    95年7 月26日確定在案，有臺中市警察局舉發違反道路交通
    管理事件通知單、上開緩起訴處分書及臺灣高等法院被告前
    案紀錄表附卷足憑。惟依行政罰法第26條明訂之一事不二罰
    原則，應受行政罰之行為如經不起訴處分或為無罪、免訴、
    不受理、不付審理之裁判「確定」者，始得依違反行政法上
    義務規定裁處之，並未包括「緩起訴」處分在內，雖「緩起
    訴」處分之最終使被告免於刑事訴追之效果與「不起訴」處
    分之效果相同，行政罰法第26條第2 項解釋上應包括緩起訴
    處分情形在內，但依據行政罰法第26條第2 項規定之立法意
    旨，亦必須待緩起訴處分實質確定時，被告才最終地確定免
    於受刑事訴追，原處分機關始得為行政裁罰，亦即在緩起訴
    期間內即猶豫期間期滿前，該緩起訴處分仍有被撤銷之可能
    ，此時原處分機關若依法為行政裁決，將使受處分人有同時
    遭受行政處罰及刑事訴追之危險，而顯與行政罰法第26條規
    定之立法意旨相違背。本件原處分之裁決日期為95年8 月14
    日，刑事部分之緩起訴處分係自95年7 月26日起算1 年，至
    96年7 月25日期滿始實質確定，原處分機關於上開緩起訴處
    分尚未實質確定前，即為本件罰鍰之裁決，顯與前揭行政罰
    法第26條第2 項規定意旨有違，受處分人此部分之異議為有
    理由。
五、綜上所述，原處分機關以受處分人有酒精濃度超過規定標準
    之行為，依道路交通管理處罰條例第35條第1 項第1 款、違
    反道路交通管理事件統一裁罰基準及處理細則第43條、第44
    條及第67條等規定，裁處受處分人罰鍰45,000元之處分，於
    法不合，自應由本院將原處分撤銷，以資適法。
據上論斷，應依道路交通管理處罰條例第87條第2項，道路交通
案件處理辦法第20條前段，裁定如主文。
中    華    民    國    95    年    9     月    25    日
                        交通法庭  法  官  楊萬益
上正本證明與原本無異。
如不服本裁定應於送達後五日內向本院提出抗告狀。
                                  書記官  李國敬
中    華    民    國    95    年    9     月    25    日


司法院資訊處製作；財團法人民間司法改革基金會備份。
